臺灣士林地方法院民事裁定
111年度司監宣字第18號
聲  請  人  洪惜    
上列聲請人聲請選任受監護宣告人特別代理人事件，本院裁定如
下：
    主  文
選任楊全芳（女、民國00年0月00日生、身分證統一編號：Z0000
00000號）於受監護宣告人林宗暉（男、民國00年0月00日生、身
分證統一編號：Z000000000號）辦理被繼承人林來成之遺產繼承
分割事宜時，為受監護宣告人林宗暉之特別代理人。
聲請程序費用由受監護宣告之人負擔。
    理  由
一、本件聲請意旨略以：聲請人為受監護宣告人林宗暉之母及監
    護人，而聲請人之配偶即受監護宣告人之父林來成於民國11
    1年2月2日死亡留有遺產，受監護宣告人與聲請人依法為被
    繼承人之第一順位繼承人，然為辦理遺產繼承分割事件時，
    因聲請人與受監護宣告人同為繼承人，違反民法禁止自己代
    理及雙方代理之規定，致聲請人無法辦理遺產繼承分割事宜
    ，爰聲請選任受監護宣告人之配偶楊全芳為受監護宣告人辦
    理關於被繼承人遺產繼承分割事件之特別代理人等情，業據
    提出同意書、戶籍謄本、遺產稅財產參考清單、繼承系統表
    、遺產稅免稅證明書、遺產分割協議書、願任同意書、存摺
    影本等件為證。
二、按監護人於監護權限內，為受監護宣告之人之法定代理人。
    監護人之行為與受監護宣告之人之利益相反或依法不得代理
    時，法院得因監護人、受監護宣告之人、主管機關、社會福
    利機構或其他利害關係人之聲請或依職權，為受監護宣告之
    人選任特別代理人，民法第1113條、第1098條定有明文。又
    民法第1098條第2 項所定「依法不得代理」係採廣義解釋，
    包括民法第106 條禁止自己代理或雙方代理之情形，以及其
    他一切因利益衝突，法律上禁止代理之情形而言。
三、經查聲請人之主張，業據提出上開書證為憑，堪認聲請人之
    主張為真實，準此，聲請人既係受監護宣告人之監護人，又
    與渠等同為繼承人，若仍代理受監護宣告人分割被繼承人之
    遺產，將形成自己代理之情形，應為法律所禁止，有法律上
    之利害關係，是就被繼承人之遺產分割事宜，足認有為受監
    護宣告人選任特別代理人之必要。查關係人楊全芳為受監護
    宣告人之配偶，彼此間具有親誼及信賴關係，且其於聲請人
    所述辦理遺產繼承分割事件中，並非繼承人或具其他利害關
    係，亦無不適或不宜擔任該受監護宣告人特別代理人之消極
    原因，堪信由其擔任受監護宣告人之特別代理人，對其權益
    應可善盡保護之責任。又核其分割協議書內容，雖價值較高
    之不動產係由繼承人林宗祺繼承，惟因聲請人與繼承人林宗
    祺尚需肩負負擔照護費用及照顧、陪伴受監護宣告人之責，
    付出心力較多，且聲請人與繼承人林宗祺已就此部分補償受
    監護宣告人新臺幣500,000元，故尚稱公允合理且並無不利
    於受監護宣告人之情事。又關係人楊全芳亦同意擔任此職務
    ，有其出具之同意書1 件在卷可憑。復經聲請人、關係人楊
    全芳到庭陳述明確（見本院111年8月30日非訟事件筆錄）。
    從而，就該受監護宣告人對於被繼承人之遺產繼承分割事件
    ，准依聲請人之聲請，選任楊全芳為受監護宣告人之特別代
    理人，爰裁定如主文所示。又特別代理人自應就其等所代理
    之遺產繼承、分割等事宜，為受監護宣告人謀求公平與最佳
    利益，否則如因故意或過失，致生損害於受監護宣告人時，
    即應負賠償責任，併予敘明。
四、依家事事件法第164 條第2 項，裁定如主文。
五、如不服本裁定，應於裁定送達後10日內，以書狀向本院提出
    抗告狀，並繳納抗告費新臺幣1,000 元。
　　
中　　華　　民　　國　　111 　年　　11　　月　　24　　日
                  家事庭司法事務官